【裁判字號】    98,易,594
【裁判日期】    990208
【裁判案由】    傷害
【裁判全文】
臺灣士林地方法院刑事判決
公  訴  人  臺灣士林地方法院檢察署檢察官
被      告  乙○○
上列被告因傷害案件，經檢察官提起公訴（98年度偵字第9144號
），本院判決如下：
        主  文
乙○○過失傷害人，處罰金新臺幣壹萬元，如易服勞役，以新臺
幣壹仟元折算壹日。
        事  實
一、緣甲○○於民國（下同）98年5 月25日上午9 時50分許，在
    臺北縣汐止市○○路○ 段280 號第一銀行汐止分行前停車位
    內，因所駕駛之車號CS-9716 號車輛遭乙○○之妻所駕駛之
    0595-TM 號車輛在前併排停車而無法駛出停車位，甲○○遂
    以CS-9716 號車頭頂住0595-TM 號車輛後保險桿（未受損）
    ，坐在車內之乙○○因車輛晃動下車查看，竟遭甲○○手持
    車鑰匙攻擊額頭致流血。
二、乙○○為奪取甲○○手中之鑰匙，本應注意近身跳躍奪取他
    人高舉手中物品時，可能因近距離跳躍落地過程中碰觸他人
    身體部位，並導致他人重心不穩跌倒之虞，且依當時客觀情
    狀並無不能注意之情事，因見甲○○以雙手過肩高舉鑰匙，
    竟以面對面靠近甲○○身體位置立肢跳躍之方式欲以雙手奪
    取鑰匙，而疏未注意，於近距離跳躍奪取鑰匙之際，以不詳
    身體部位碰觸甲○○之身體，致甲○○重心不穩往後退而側
    身倒地，致甲○○受有左側鎖骨骨折、右胸、脊椎疼痛等傷
    害。
三、案經甲○○訴由臺北縣政府警察局汐止分局報告臺灣士林地
    方法院檢察署檢察官偵查起訴。
        理  由
一、證據能力部分：按被告以外之人於審判外之陳述，雖不符前
    4 條之規定，而經當事人於審判程序同意作為證據，法院審
    酌該言詞陳述或書面陳述作成時之情況，認為適當者，亦得
    為證據。當事人、代理人或辯護人於法院調查證據時，知有
    第159 條第1 項不得為證據之情形，而未於言詞辯論終結前
    聲明異議者，視為有前項之同意，刑事訴訟法第159 條之5
    定有明文。查證人即告訴人甲○○、證人即保全人員陳誌聰
    、證人即到場處理員警陳威宏、陳家偉於警偵訊之證述，均
    屬被告以外之人於審判外之陳述，然前開證人於警偵訊之證
    述，業經檢察官、被告同意作為本案之證據，並於本院審理
    期日進行調查證據時不爭執其證據能力，而本院考量前開證
    人警偵訊時均有全程錄音，其中證人陳誌聰、陳威宏、陳家
    偉更經法定具結程序，所述均屬其等親身經驗之事，認前開
    證人於警偵訊證述之內容均得為證據。
二、得心證之理由
  (一)訊據被告固不爭執於前揭時地有奪取告訴人甲○○手中鑰匙
    ，告訴人有後退摔倒之事實，惟否認有何傷害告訴人身體之
    故意，但坦承有過失傷害之情，並堅稱：其因車輛晃動下車
    後，看見告訴人在車內比中指向其挑釁，之後，告訴人下車
    立即以鑰匙攻擊其額頭致受傷流血，其為奪取告訴人之鑰匙
    ，乃近身跳躍欲拿取告訴人高舉在手中之鑰匙，過程中有碰
    觸告訴人之手，但未拿到鑰匙，告訴人有往後退並摔倒在地
    等情。
  (二)證人即告訴人甲○○（係簡稱證人甲○○）固於本院證稱：
    當天我從第一銀行辦完事出來，上車打方向燈要駛出停車格
    ，因被告車輛在前併排停車擋住出入，我就按喇叭以車頭頂
    住被告車輛後保險桿，被告下車看保險桿無任何損傷，也沒
    有說任何話，我就停車拔下鑰匙要與被告理論，我下車後被
    告就以雙手推我的右肩膀1 下，致我左側身體倒在地上，左
    肩膀碰到柏油路面的地上，因為我以前是警察學過柔道，馬
    上起身，向被告肚子打1 拳，又以腳掃被告1 腳，當天回去
    後我覺得很痛，可是是週末無法就醫，過程中我與被告無任
    何口角、吵架等語，被告亦坦認後保險桿並未毀損一節，而
    徵之證人業已打方向燈、按鳴喇叭示意，又以車頭頂住被告
    車輛後保險桿等情，被告當可依前揭客觀情狀知悉證人係因
    被告車輛阻擋致無法駛出停車格，衡之常情，被告在下車查
    看保險桿無受損後，又與證人素不相識，理當會走近證人車
    窗表示歉意或者示意如何移車等情，焉會無任何表示，迨至
    證人下車即出手推其右肩膀之理，可證前揭證述內容有悖常
    情，因此，尚難單憑證人甲○○前開證述遽認被告有何故意
    傷害之動機。
  (三)又參以證人即第一銀行保全人員陳誌聰於偵查時證稱：我不
    認識被告、告訴人，我沒有看到他們2 人打架過程，但是我
    出來時，正好看到被告額頭有流血等語，證人即到場處理員
    警陳威宏亦於偵查中證述：我在外面巡邏，聽到值班台通知
    抵達現場，看到被告與告訴人在口角，沒有打架，被告手有
    流血，依目視結果告訴人無任何外傷，被告說告訴人打他，
    我將2 人隔開安撫情緒等語明確，參諸前揭證人均證述被告
    於案發現場確實有流血，至證人陳威宏所述被告手部流血，
    應係被告以手觸摸額頭流血後遺留在手之血跡，可證證人甲
    ○○指訴自始未以鑰匙攻擊被告云云，並不可採，反之被告
    堅稱係證人甲○○先行以鑰匙攻擊其額頭等情，較合乎事實
    而堪採信。
  (四)況徵之證人甲○○證稱：被告自始只推其右肩膀1 下，連其
    毆打被告腹部、腳掃被告腿部後，被告亦未再出手毆打告訴
    人等語明確，倘若被告與證人甲○○確因停車糾紛而起勃谿
    ，引發傷害證人甲○○之動機，在證人甲○○反攻被告腹部
    、腿部時，被告焉會毫無反擊或與之互毆之動作，因此，可
    信被告應無傷害證人甲○○身體之故意。再者，本件係由被
    告之妻委託第一銀行保全人員即證人陳誌聰報警處理一節，
    業據證人陳誌聰證述明確，若係被告故意出手毆打證人甲○
    ○，被告之妻何需主動要求報警處理，益徵被告應無傷害之
    故意。兼衡被告乃50歲之中年人，證人甲○○則為70歲之老
    年人，倘有證人甲○○所述遭被告故意用力徒手推倒在地一
    節，其所受傷之傷勢應非僅有如臺北市立聯合醫院忠孝院區
    98 年5月27日出具之驗傷診斷證明書所示者，此外，證人甲
    ○○於警詢時證述遭被告突然用力，造成其肩膀非常疼痛云
    云，然證人甲○○於案發後即當日下午尚至中央健康保險局
    臺北聯合門診中心精神內科就診，該門診中心亦有相關之骨
    科、外科等門診，卻未見有任何求診之紀錄，此有該院99年
    1 月15日健保北聯保字第0990000175號函送之病歷資料及該
    院門診資料在卷可稽，是否有如證人甲○○前開證述過程顯
    非無疑而難以遽信。
  (五)基上各節，復觀之證人甲○○於本院證述過程對於本件案發
    過程、有無口角爭執、有無攻擊被告、傷勢處理等細節證述
    前後不一，或與其他證人所述不同，亦與常理有違，對其不
    利之事實更隱而不談或稱記憶不清，顯見證人甲○○前開證
    述有相當之疵累不能逕採，因此，證人甲○○所稱被告有故
    意出手推其右肩膀1 下一節實難遽採。
  (六)考之被告自始堅稱未出手推擊證人甲○○，證人陳威宏、陳
    誌聰亦均證述未見被告出手毆打告訴人一節，然衡之被告始
    終坦承因被告攻擊其額頭流血後，其為奪取被告手中之鑰匙
    ，有近身跳躍欲奪取被告高舉在手中之鑰匙，過程中有碰觸
    到甲○○手部，或許身體有碰觸證人甲○○身體，或致甲○
    ○後退閃避而重心不穩倒地等情，然衡之常情，被告為奪取
    證人甲○○手中之鑰匙，本應注意近身跳躍奪取他人高舉手
    中之物品時，可能因近距離跳躍落地過程中碰觸他人身體部
    位，並導致他人重心不穩倒地之虞，且依當時客觀情狀並無
    不能注意之情，竟疏未注意即有過失可言。
  (七)復參酌證人甲○○確於案發後2 日即98年5 月27日至臺北市
    聯合醫院忠孝院區急診時，經診療結果有左肩鎖骨骨折、瘀
    腫、疼痛、右胸疼痛，脊椎疼痛等傷害，但無任何回診紀錄
    ，此有該院出具之驗傷診斷書在卷可按，亦經證人甲○○證
    述無訛，且依該院99年1 月28日北市醫忠字第09931013400
    號函覆證人甲○○所受前揭傷勢，單純以徒手造成骨折機率
    較低，除非原來就有病變或者另外造成碰撞（例如：倒地或
    撞牆）等情明確，換言之，證人甲○○前開傷勢雖非被告故
    意徒手推擊所致，但因被告在與證人甲○○面對面近距離奪
    取鑰匙過程中，因近身跳躍碰觸證人甲○○之身體，致重心
    不穩後退倒地碰撞左肩膀之過失，與證人甲○○所受前揭傷
    害間確有相當因果關係。
  (八)綜上，證人甲○○指訴被告有故意傷害其身體一節固難採信
    ，但因被告坦承近距離跳躍奪取鑰匙過程中有過失傷害證人
    甲○○等情，而證人甲○○所受前揭傷勢亦與被告之過失行
    為間有相當因果關係，堪認被告確有過失傷害犯行，是以，
    本件事證已臻明確，被告犯行洵堪認定，應依法論科。
三、論罪科刑
  (一)核被告前開所為係犯刑法第284 條第1 項前段之過失傷害罪
    。至公訴意旨認應該當於刑法第277 條第1 項之普通傷害罪
    云云，容有誤會，而2 罪之社會基礎事實具有同一性（最高
    法院86年度臺非字第187 號判決要旨參照），蒞庭檢察官亦
    認具有同一性，因此，本院爰變更起訴法條，附此敘明。
  (二)爰審酌被告最近5 年內無任何前科紀錄，此有臺灣高等法院
    被告前案紀錄表1 件在卷可稽，素行良好，復考量本件肇因
    於被告車輛併排停車致告訴人無法將車輛駛出停車格，告訴
    人因而先以鑰匙攻擊被告額頭致流血，被告為奪取鑰匙而過
    失致告訴人受有前揭傷勢，然告訴人所受傷勢自始未再回診
    就醫，雖自稱自行服用維骨力，卻未提出任何證據以實其說
    ，可證傷勢應非嚴重，不影響正常生活與行動，兼衡被告雖
    尚未與告訴人達成和解賠償損失，惟告訴人始終堅持被告應
    賠償新臺幣50萬元之高額賠償金，與其所受傷勢間顯非相當
    ，此有歷次筆錄在卷可按，致無從達成和解，暨被告與告訴
    人之年齡、智識程度、彼此素不相識、被告之手段等一切情
    狀，認應量處如主文所示之刑，較屬相當，並諭知易服勞役
    之折算標準，以資懲儆。
四、依刑事訴訟法第299 條第1 項前段、第300 條，刑法第284
    條第1 項前段、第42條第3 項前段，刑法施行法第1 條之1
    ，判決處如主文所示之刑。
五、如不服本判決，應於收受送達後十日內向本院提出上訴書狀
    ，其未敘述上訴理由者，應於上訴期間屆滿後二十日內向本
    院補提理由書狀（均須按他造當事人之人數附繕本）。
中    華    民    國    99    年    2     月    8     日
                  刑事第六庭    法  官  黃欣怡
以上正本證明與原本無異
如不服本判決應於送達後十日內向本院提出上訴狀
                                書記官  陳慧玲
中    華    民    國    99    年    2     月    3     日
附錄法條：
中華民國刑法第二百八十四條第一項：
因過失傷害人者，處六月以下有期徒刑、拘役或五百元以下罰金
，致重傷者，處一年以下有期徒刑、拘役或五百元以下罰金。

司法院資訊處製作；財團法人民間司法改革基金會備份。
